臺灣臺北地方法院民事判決　八十八年度重訴字第二一八五號
　　原　　　告　　交通部電信總局
　　法定代理人　　辛○○
　　複　代理人　　丁○○
　　被　　　告　　丙○○
　　　　　　　　　甲○○
　　　　　　　　　庚○○
　　　　　　　　　己○○
　　被　　　 告　 戊○○
右當事人間拆屋還地事件，本院判決如左：
    主    文
被告丙○○應將座落台北市○○區○○段一小段第三九七之一及三九七地號土地上之
台北市○○路十八巷七弄二之一號如測量成果圖所示Ａ及Ｂ部分，面積各為十平方公
尺及七平方公尺之建物拆除並將其無權占用之上開土地返還原告；被告丙○○應給付
原告新台幣參拾貳萬貳仟柒佰陸拾陸元及自民國九十一年一月一日起至清償日止按年
息百分之五計算之利息；被告丙○○應自民國九十一年一月一日起至拆除上開建物將
無權占用之土地返還原告之日止，按月給付原告新台幣參仟柒佰捌拾參元。
被告甲○○應自座落台北市○○區○○段一小段第三九七之一及三九七地號土地上之
台北市○○路一八巷七弄二之二號如測量成果圖所示Ｃ及Ｄ部分面積各為十三平方公
尺及四十六平方公尺之建物遷出，被告乙○○並應將上開建物拆除，且將其無權占用
之上開土地返還原告；被告乙○○應給付原告新台幣壹佰壹拾貳萬零壹佰捌拾玖元及
自民國九十一年一月一日起至清償日止按年息百分之五計算之利息；被告乙○○應自
民國九十一年一月一日起至拆除上開建物將無權占用之土地返還原告之日止，按月賠
償原告新台幣壹萬參仟壹佰貳拾捌元。
被告庚○○應將座落台北市○○區○○段一小段第三九七之一及三九七地號土地上之
台北市○○路十八巷七弄二之三號如測量成果圖所示Ｅ及Ｆ部分，面積各為三平方公
尺及二十五平方公尺之建物拆除並將其無權占用之上開土地返還原告；被告庚○○應
給付原告新台幣伍拾參萬壹仟陸佰壹拾伍元及自民國九十一年一月一日起至清償日止
按年息百分之五計算之利息；被告庚○○應自民國九十一年一月一日起至拆除上開建
物將無權占用之土地返還原告之日止，按月給付原告新台幣陸仟貳佰參拾元。
被告己○○應自座落台北市○○區○○段一小段第三九七之一及三九七地號土地上之
台北市○○路十八巷七弄二之四號如測量成果圖所示Ｇ及Ｈ部分面積各為一平方公尺
及三十二平方公尺之建物遷出，被告戊○○並應將上開建物拆除且將其無權占用之上
開土地返還原告；被告戊○○應給付原告新台幣陸拾貳萬陸仟伍佰肆拾陸元及自民國
九十一年一月一日起至清償日止按年息百分之五計算之利息；被告戊○○應自民國九
十一年一月一日起至拆除上開建物將無權占用之土地返還原告之日止，按月給付原告
新台幣柒仟參佰肆拾參元。
原告其餘之訴駁回。
訴訟費用由被告丙○○負擔十五分之二，被告甲○○、被告乙○○共同負擔十五分之
六，被告庚○○負擔五分之一，被告己○○、被告戊○○共同負擔五分之一，餘由原
告負擔。
本判決第一項於原告以新台幣柒拾玖萬玖仟元供擔保後，得為假執行；但被告丙○○
如於假執行程序實施前，以新台幣貳佰參拾玖萬柒仟元為原告預供擔保，得免為假執
行。
本判決第二項於原告以新台幣貳佰柒拾柒萬參仟元供擔保後，得為假執行；但被告甲○○如於假執行程序實施前，以新台幣捌佰參拾壹萬玖仟元為原告預供擔保，得免為
假執行。
本判決第三項於原告以新台幣壹佰參拾壹萬陸仟元供擔保後，得為假執行；但被告庚○○如於假執行程序實施前，以新台幣參佰玖拾肆萬捌仟元為原告預供擔保，得免為
假執行。
本判決第四項於原告以新台幣壹佰伍拾貳萬壹仟元供擔保後，得為假執行；但被告己○○如於假執行程序實施前，以新台幣肆佰伍拾陸萬參仟元為原告預供擔保，得免為
假執行。
原告其餘假執行之聲請駁回。
反訴被告應容忍反訴原告就座落台北市○○區○○段一小段第三九七之一及三九七地
號如測量成果圖所示Ｇ及Ｈ部分面積各為一平方公尺及三十二平方公尺之土地，向台
北市建成地政事務所申請登記地上權人。
反訴訴訟費用由反訴被告負擔。
    事    實
壹、本訴部分
甲、原告方面：
一、聲明：
（一）被告丙○○應將座落台北市○○區○○段一小段第三九七之一及三九七地號土
      地上之台北市○○路十八巷七弄二之一號如測量成果圖所示Ａ及Ｂ部分，面積
      各為十平方公尺及七平方公尺之建物拆除並將其無權占用之上開土地返還原告
      ；被告丙○○應給付原告新台幣（下同）六十四萬五千五百三十三元及自民國
      九十一年一月一日起至拆除上開建物將無權占用之土地返還原告之日止按年息
      百分之五計算之利息；被告丙○○應自九十一年一月一日起至拆除上開建物將
      無權占用之土地返還原告之日止，按月給付原告七千五百六十五元。
（二）被告甲○○應自座落台北市○○區○○段一小段第三九七之一及三九七地號土
      地上之台北市○○路一八巷七弄二之二號如測量成果圖所示Ｃ及Ｄ部分面積各
      為十三平方公尺及四十六平方公尺之建物遷出，被告乙○○並應將上開建物拆
      除，且將其無權占用之上開土地返還原告；被告乙○○應給付原告二百二十四
      萬零三百七十八元及自九十一年一月一日起至拆除上開建物將無權占用之土地
      返還原告之日止按年息百分之五計算之利息；被告乙○○應自九十一年一月一
      日起至拆除上開建物將無權占用之土地返還原告之日止，按月賠償原告二萬六
      千二百五十五元。
（三）被告庚○○應將座落台北市○○區○○段一小段第三九七之一及三九七地號土
      地上之台北市○○路十八巷七弄二之三號如測量成果圖所示Ｅ及Ｆ部分，面積
      各為三平方公尺及二十五平方公尺之建物拆除並將其無權占用之上開土地返還
      原告；被告庚○○應給付原告一百零六萬三千二百三十元及自九十一年一月一
      日起至拆除上開建物將無權占用之土地返還原告之日止按年息百分之五計算之
      利息；被告庚○○應自九十一年一月一日起至拆除上開建物將無權占用之土地
      返還原告之日止，按月給付原告一萬二千四百六十元。
（四）被告己○○應自座落台北市○○區○○段一小段第三九七之一及三九七地號土
      地上之台北市○○路十八巷七弄二之四號如測量成果圖所示Ｇ及Ｈ部分面積各
      為一平方公尺及三十二平方公尺之建物遷出，被告戊○○並應將上開建物拆除
      且將其無權占用之上開土地返還原告；被告戊○○應給付原告一百二十五萬三
      千零九十三元及自九十一年一月一日起至拆除上開建物將無權占用之土地返還
      原告之日止按年息百分之五計算之利息；被告戊○○應自九十一年一月一日起
      至拆除上開建物將無權占用之土地返還原告之日止，按月給付原告一萬四千六
      百八十五元。
（五）原告願供擔保，請准宣告假執行。
二、陳述：
（一）台北市○○區○○段一小段三九七及三九七之一地號土地為國有，由原告機關
      管理，被告丙○○、乙○○、庚○○及訴外人周用怡等人分別在其上搭蓋門牌
      編號台北市○○路十八巷七弄二之一號、二之二號、二之三號及二之四號違建
      ，無權占上開土地，嗣後周用怡於六十六年間將其上開違建讓與被告戊○○，
      原告迭經催討渠等拆除上開違建並返還無權占用之土地無效，爰依民法第七百
      六十七條之規定，訴請被告丙○○、乙○○、庚○○及戊○○等四人，分別將
      渠等所有上開違建房屋騰空拆除，並將無權占用之系爭土地返還原告。又被告
      甲○○及己○○二人則分別占住在門牌編號台北市○○路十八巷七弄二之二及
      之四號之違建，妨礙原告對系爭土地之使用，爰依同上法律規定訴請被告遷出
      系爭建物。
（二）被告丙○○、乙○○、庚○○及戊○○等人分別無權占用系爭土地，顯然因此
      獲得相當租金之不當利益（不法利益），並使原告蒙受相當租金之損失，因此
      原告自得依據不當得利及侵權行為法則，請求各被告返還八十三年六月一日起
      至九十年十二月三十一日止之不法利益，其計算詳下：土地申報現值：因本件
      土地為國有，依平地權條例施行細則第二十一條規定，以公告地價申報地價，
      而系爭二筆土地八十年度公告地價每平方公尺四萬五千九百元，八十三年度四
      萬七千四百元、八十六年度五萬一千二百元、八十九年七月為五萬三千四百元
      。建物占用土地面積：被告丙○○、乙○○、庚○○及戊○○建物占用之面積
      依序各為十七、五十九、二十八及三十三平方公尺。原告依土地法第九十七之
      規定，對被告得主張相當五年租金之損失（或不當得利）為：
  １．被告丙○○部分：
（１） 八十三年六月一日至六月三十日：十七平方公尺×四五、九○○元×一○%÷
       十二月=六、五○三元
（２）八十三年七月一日至八十六年六月三十日：十七平方公尺×四七、四○○元×
      一○％×三年=二四一、七四○元。
（３）八十六年七月一日至八十九年六月三十日：十七平方公尺×五一、二○○元×
      一○％×三年=二六一、一二○元。
（４）八十九年七月一日至九十年十二月三十一日：十七平方公尺×五三、四○○元
      ×一○％÷十二月×十八月=一三六、一七○元。
（５）總計：六、五○三元＋二四一、七四○元＋二六一、一二○元＋一三六、一七
      ○=六四五、五三三元。
  ２．被告乙○○部分：
（１）八十三年六月一日至六月三十日：五九平方公尺×四五、九○○元×一○％÷
      十二月=二二、五六八元。
（２）八十三年七月一日至八十六年六月三十日：五九平方公尺×四七、四○○元×
      一○％×三年=八三八、九八○元。
（３）八十六年七月一日至八十九年六月三十日：五九平方公尺×五一、二○○×一
      ○％×三年=九○六、二四○元。
（４）八十九年七月一日至九十年十二月三十一日：五九平方公尺×五三、四○○×
      一○％÷十二月×十八月=四七二、五九○元。
（５）總計：二二、五六八元十八三八、九八○元＋九○六、二四○元＋四七二、五
      九○元=二、二四○、三七八元。
  ３．被告庚○○部分：
（１）八十三年六月一日至六月三十日：二八平方公尺×四五、九○○元×一○％÷
      十二月=一○、七一○元。
（２）八十三年七月一日至八十六年六月三十日：二八平方公尺×四七、四○○元×
      一○％×三年=三九八、一六○元。
（３）八十六年七月一日至八十九年六月三十日：二八平方公尺×五一、二○○元×
      一○％×三年=四三○、○八○元。
（４）八十九年七月一日至九十年十二月三十一日：二八平方公尺×五三、四○○元
      ×一○％÷十二月×十八月=二二四、二八○元。
（５）總計：一○、七一○元＋三九八、一六○元＋四三○、○八○元＋二二四、二
      八○元=一、○六三、二三○元。
  ４．被告戊○○部分：
（１）八十三年六月一日至六月三十日：三三平方公尺×四五、九○○元×一○％÷
      十二月=一二、六二三元。
（２）八十三年七月一日至八十六年六月三十日：三三平方公尺×四七、四○○元×
      一○％×三年=四六九、二六○元。
（３）八十六年七月一日至八十九年六月三十日：三三平方公尺×五一、二○○元×
      一○％×三年=五○六、八八○元。
（４）八十九年七月一日至九十年十二月三十一日：三三平方公尺×五三、四○○元
      ×一○％÷十二月×十八月=二六四、三三○元。
（５）總計：一二、六二三元＋四六九、二六○元＋五○六、八八○元＋二六四、三
      三○元=一、二五三、○九三元。
（三）原告並得自九十一年一月一日起至被告丙○○、乙○○、庚○○及戊○○返還
      無權占用之系爭土地之日止，按月依序請求各賠償原告相當租金之損失七千五
      百六十五元、二萬六千二百五十五元、一萬二千四百六十元、一萬四千六百八
      十五元，其計算詳下：
  １．丙○○部分：十七平方公尺×五三、四○○元×一○％÷十二月=七、五六五
      元。
  ２．乙○○部分：五九平方公尺×五三、四○○元×一○％÷十二月=二六、二五五
      元。
  ３．庚○○部分：二八平方公尺×五三、四○○元×一○％÷十二月=一二、四六○
      元。
  ４．戊○○部分：三三平方公尺×五三、四○○元×一○％÷十二月=一四、六八五
      元。
（四）被告辯稱系爭建物是原告之宿舍，渠等並無拆除之權利，然查原告之財產資料
      並無系爭建物，且渠等八十三年之陳情函亦均自稱系自費搭蓋，於八十八年九
      月二十日更自認是處分權人，而被告戊○○更提出系爭房屋讓渡書，由此更足
      證明被告辯稱系爭屋屋為國有，渠等無處分權，並無足採。至於被告甲○○辯
      稱伊未占用系爭房屋，然查鈞院履勘現場時，不僅有水、有電、有電話、有食
      物，顯見伊確仍占用系爭房屋。
三、證據：提出土地謄本二份、土地公告現值證明為證。
乙、被告丙○○、甲○○、庚○○、己○○方面：
一、聲明：原告之訴駁回，如受不利判決，願供擔保，請求免為宣告假執行。
二、陳述：
（一）系爭建物屬交通部同仁借住台灣省電信管理局宿舍，甚至其中門牌台北市○○
      路十八巷七弄二之二號房屋之所有權，原來由交通部收購再將單據送台灣電信
      管理局撥款收購，況且台灣電信管理局亦年年撥款維修，並有交通部六十二年
      十一月九日發文總字第○五○二號函主旨欄載「本部借用　貴局台北市○○路
      十八巷七弄二之二號職員宿舍現已破損不堪傾覆堪虞檢附各件函請　查照惠予
      援例撥款整修藉維公產以利安居」，顯見該屋屬宿舍無誤，原告起訴狀稱係被
      告無權搭蓋，全然與事實不符，故原告請求判決被告拆屋還地，至無理由。
（二）台北市○○區○○段一小段三九七地號、三九七之一地號等二筆土地，被告等
      自四十七年始，即居住於此，迄今已逾四十年之久，系爭土地原係屬於交通部
      管理之國有土地，於四十七年，由交通部同意提供系爭土地建蓋房屋以作為員
      工宿舍用。被告等或為員工，或為員工之遺眷，理所當然使用系爭土地興建房
      舍，是以被告等對於系爭土地之使用完全係得到土地管理之主管機關同意。隨
      著行政事務之分工，系爭土地分由原告管理，其上之權利義務自應由原告承受
      ，既然被告等得到原管理機關之同意使用系爭土地，當然無不當得利可言。
（三）被告甲○○並未居住於台北市○○路十八巷七弄二之二號房屋內，被告甲○○
      只是幫忙被告乙○○管理房子。
三、證據：提出交通部總務司簽影本三件、交通部函影本一件、總務司函影本一件、
    總務司函影本一件、北區管理局函影本一件為證。
丙、被告戊○○方面：
一、聲明：駁回原告之訴。
二、陳述：台北市○○路十八巷七弄二之四號房屋座落之土地雖為交通部所有，但地
    上建物係被告戊○○於六十六年八月向訴外人周用怡購買，被告戊○○以行使地
    上權之意思，和平、公然、善意、無過失且繼續占有該房屋座落之土地，達二十
    年以上，被告自得請求登記為該土地之地上權人，原告請求拆屋還地，顯無理由
    。
三、證據：提出讓與證影本一份為證。
丁、被告乙○○方面：
    被告乙○○未於言詞辯論期日到場，亦未提出準備書狀作何聲明或陳述。
貳、反訴部分
甲、反訴原告部分：
一、聲明：反訴被告應容忍反訴原告就系爭台北市○○區○○段一小段第三九七之一
    及第三九七號（反訴原告占有上開地號之部分土地）土地，向台北市建成地政事
    務所申請為地上權人。
二、陳述：台北市○○路十八巷七弄二之四號房屋係反訴原告於六十六年八月向訴外
    人周用怡購買，反訴原告自始以行使地上權之意思，和平、公然、善意、無過失
    且繼續占有該房屋座落之土地（台北市○○區○○段一小段第三九七之一及第三
    九七號土地，Ｇ部分為一平方公尺，Ｈ部分為三十二平方公尺），達二十年以上
    ，反訴原告自得請求登記為該土地之地上權人。
三、證據：提出讓與證影本一份為證。
乙、反訴被告部分：
一、聲明：請求駁回反訴原告之訴。
二、陳述：反訴原告提起之反訴有延滯訴訟之虞，並不合反訴之要件。
    理    由
壹、本訴部分
一、本件被告乙○○未於言詞辯論期日到場，核無民事訴訟法第三百八十六條各款所
    列情形，爰依原告之聲請，由其一造辯論而為判決。
二、原告主張台北市○○區○○段一小段三九七及三九七之一地號土地為國有，由原
    告機關管理，被告丙○○、乙○○、庚○○及訴外人周用怡等人分別在其上搭蓋
    門牌編號台北市○○路十八巷七弄二之一號、二之二號、二之三號及二之四號違
    建，無權占上開土地，嗣後訴外人周用怡於六十六年間將其上開違建讓與被告戊○○，爰依民法第七百六十七條之規定，訴請被告丙○○、乙○○、庚○○及戊○○等四人，分別將渠等所有上開違建房屋騰空拆除，並將無權占用之系爭土地
    返還原告，又被告甲○○及己○○二人則分別占用門牌編號台北市○○路十八巷
    七弄二之二及之四號之違建，妨礙原告對系爭土地之使用，爰依同上法律規定訴
    請被告遷出系爭建物，再被告丙○○、乙○○、庚○○及戊○○分別無權占用系
    爭土地，顯然因此獲得相當租金之不當利益（不法利益），並使原告蒙受相當租
    金之損失，因此原告自得依據不當得利及侵權行為法則，請求被告丙○○、庚○○、戊○○、乙○○返還八十三年六月一日起之不法利益等語。被告丙○○、甲○○、庚○○、己○○辯稱系爭建物係屬宿舍，渠等並非無權占用等語，被告甲○○另以其僅係幫被告乙○○管理前揭二之二號房屋，其並未居住其內等語，被
    告戊○○則以前揭二之四號建物係其於六十六年八月向訴外人周用怡購買，其係
    以行使地上權之意在系爭土地上，和平、公然、善意、無過失且繼續占有該房屋
    座落之土地，達二十年以上，自得請求登記為該土地之地上權人，原告請求拆屋
    還地，顯無理由等語置辯。
三、原告主張台北市○○區○○段一小段三九七及三九七之一地號土地為國有，由原
    告機關管理，而台北市○○路十八巷七弄二之一號房屋係坐落於系爭土地三九七
    之一及三九七地號土地上如測量成果圖所示Ａ、Ｂ部分（占用面積各為十平方公
    尺、七平方公尺），同弄二之二號房屋係坐落於系爭土地三九七之一及三九七地
    號土地上如測量成果圖所示Ｃ、Ｄ部分（占用面積各為十三平方公尺、四十六平
    方公尺），同弄二之三號房屋係坐落於系爭土地三九七之一及三九七地號土地上
    如測量成果圖所示Ｅ、Ｆ部分（占用面積各為三平方公尺、二十五平方公尺），
    同弄二之四號房屋係坐落於系爭土地三九七之一及三九七地號土地上如測量成果
    圖所示Ｅ、Ｆ部分（占用面積各為一平方公尺、三十二平方公尺），被告丙○○
    、庚○○分別係前揭二之一號、二之三號房屋之處分權人，被告戊○○於六十六
    年間向訴外人周用怡購買坐落系爭土地其上之前揭二之四號之建物，被告己○○
    並居住其內之事實，業據其提出土地謄本二份、土地公告現值證明為證，並經本
    院到現場履勘且請台北市中建成政事務所派員測量系爭房屋之坐落面積、位置，
    製有土地複丈成果圖附卷可憑，復為被告所不爭執，原告主張之此部分事實堪信
    為真實。
四、按所有人對於無權占有或侵奪其所有物者，得請求返還之，此民法第七百六十七
    條前段定有明文，而在原告以被告無權占有為原因，請求返還所有物之訴，被告
    對原告就其物有所有權存在之事實無爭執，而僅以非無權占有為抗辯者，原告於
    被告無權占有之事實，無舉證責任，被告應就其取得占有，係有正當權源之事實
    證明之，如不能證明，則應認原告之請求為有理由（最高法院七十二年台上字第
    一五五二號判決可資參照）。被告丙○○、甲○○、庚○○、己○○雖辯稱系爭
    建物均係宿舍，並提出交通部總務司內部簽呈影本三件、交通部函影本一件、總
    務司函影本一件、總務司函影本一件、北區管理局函影本一件以及讓與證影本一
    紙為證。然而該簽呈影本及函件僅提及已歿之章劍虹於六十二年間就前揭二之二
    號房屋居住處是否撥款整建等情，並未提及前揭二之一、二之三、二之四號之房
    屋是否整建，且該簽呈及函件距今已歷時久遠，既無從查考其真實性，其後該房
    屋是否有毀損重建等事實亦屬可能，又經本院函查交通部章劍虹是否配備宿舍等
    情，亦經該部以交人九十字第○二三九四八號函覆以：「：：：查章員：：：於
    六十七年一月一日退休。至其是否配住宿舍乙節，因年代久遠，本部無案可稽」
    等語，自無法單以被告所提前揭之影本證據即認定前揭二之一、二之二、二之三
    、二之四號之房屋係屬宿舍之事實；再參諸被告庚○○等人於原告所提出之八十
    三年十月五日之申復函中已自陳前揭二之一號等房屋為渠等自費搭蓋之事實，而
    該函件係卷內各書證中堪以認定所有權歸屬距今最近之文書，且為被告於訴訟外
    自行任意之陳述，自以該文書所述之內容較為可採，是被告丙○○、甲○○、庚○○、己○○等辯稱前揭二之一、二之二、二之三、二之四號之房屋係屬宿舍云
    云，並不可採。又被告甲○○於八十八年九月二十日言詞辯論時自承其現在前揭
    二之二號房屋內，雖於九十年四月十六日本院履勘時改稱其是保管系爭房屋，所
    以會有水電、食物的儲存等語，然而占有係屬具有事實上之管領狀態，並不以是
    否長期或持續性之居住為必要，查被告甲○○於本院履勘時就二之二號房屋內之
    衣物、食物並不否認為其所有，是其就前揭二之二號房屋具有事實上之管領狀態
    亦堪認定，被告甲○○所稱僅係保管云云，亦不可採。另被告戊○○雖辯稱前揭
    二之四號建物係其於六十六年八月向訴外人周用怡購買，其以行使地上權之意在
    系爭土地上，和平、公然、善意、無過失且繼續占有該房屋座落之土地，達二十
    年以上，其自得請求登記為該土地之地上權人，原告請求拆屋還地，顯無理由等
    語，並提出讓與證影本一紙為證，惟該讓與證僅能證明被告戊○○占用前揭二之
    四號建物有合法之權源，並不能證明被告戊○○有占用系爭土地合法之權源，被
    告戊○○雖另抗辯其得請求登記為系爭土地之地上權人，但我國就不動產物權之
    時效取得係採「得請求登記」為權利人之立場，並非採取時效完成後即當然取得
    權利之立場，此觀諸民法第七百六十九條及七百七十條均係規定「：：：得請求
    登記為所有權人」之字句自明，是在被告戊○○尚未請求登記為系爭土地之地上
    權人之前，自非系爭土地之地上權人，其所辯享有地上權非無權占有云云，自不
    可採。
五、次按所有人對於無權占有其所有物者，得請求返還之，對於妨害其所有權者，得
    請求除去之，民法第七百六十七條定有明文。次按，國有財產撥給各地國家機關
    使用，名義上雖仍為國有，實際上即為使用機關行使所有人之權利，故本院對於
    是類財產，向准由管理機關起訴，代國家主張所有人之權利，最高法院著有五十
    一年台上字第二六八○號判例可資參照。經查，被告丙○○、乙○○、庚○○、
    戊○○分別係前揭二之一號、二之二號、二之三號、二之四號建物之處分權人，
    被告甲○○、陳測嗚係占用前揭二之二號、二之四號建物，且被告並無占有使用
    系爭土地之合法權源，已如前述，而系爭二之一號房屋坐落於系爭土地三九七之
    一及三九七地號土地上如測量成果圖所示Ａ、Ｂ部分（占用面積各為十平方公尺
    、七平方公尺），系爭二之二號房屋坐落於系爭土地三九七之一及三九七地號土
    地上如測量成果圖所示Ｃ、Ｄ部分（占用面積各為十三平方公尺、四十六平方公
    尺），系爭二之三號房屋坐落於系爭土地三九七之一及三九七地號土地上如測量
    成果圖所示Ｅ、Ｆ部分（占用面積各為三平方公尺、二十五平方公尺），系爭二
    之四號房屋坐落於系爭土地三九七之一及三九七地號土地上如測量成果圖所示Ｅ
    、Ｆ部分（占用面積各為一平方公尺、三十二平方公尺），揆諸前揭規定，原告
    自得請求被告甲○○、陳測嗚分別自前揭二之二號及二之四號建物遷出，及被告
    丙○○、乙○○、庚○○、戊○○分別將前揭二之一號、二之二號、二之三號、
    二之四號建物拆除，並將所占用之土地返還原告。
六、又按無法律上之原因而受利益，致他人受損害者，應返還其利益，但依其利益之
    性質或其他情形不能返還者，應償還其價額，民法第一百七十九條前段、第一百
    八十一條後段分別定有明文。又無權占有他人土地，可能獲得相當於租金之利益
    ，為社會通常之觀念，最高法院著有六十一年台上字第一六九五號判例可資參照
    。被告占用系爭土地，受有使用系爭土地之利益，致原告受有損害，該項利益依
    其性質無法返還，原告自得請求被告償還相當於租金之價額。且城市地方房屋之
    租金，以不超過土地及其建築物申報價額年息百分之十為限，土地法第九十七條
    第一項定有明文。查系爭房屋位於台北市○○路，屋齡均逾二十年，本院酌量上
    情，認為以系爭土地申報價額年息百分之十計算不當得利之數額，尚屬過高，應
    以年息百分之五計算不當得利之數額為當。而系爭土地八十年度申報地價每平方
    公尺為為四萬五千九百元，八十三年度申報地價每平方公尺為為四萬七千四百元
    ，八十六年度申報地價每平方公尺為為五萬一千二百元，八十九年度申報地價每
    平方公尺為五萬三千四百元，被告丙○○、乙○○、庚○○、戊○○所占用之系
    爭土地面積分別為十七平方分尺、五十九平方公尺、二十八平方公尺、三十三平
    方公尺，揆諸前揭規定，被告丙○○、乙○○、庚○○、戊○○應給付原告自八
    十三年六月一日至九十年十二月三十一日相當於租金之損害賠償，分別為三十二
    萬二千七百六十六元、一百十二萬零一百八十九元、五十三萬一千六百十五元及
    六十二萬六千五百四十六元（計算式詳如附表一），被告丙○○、乙○○、庚○○、戊○○並應給付原告自九十一年一月一日起至返還無權占用地地之日止，按
    月分別為三千七百八十三元、一萬三千一百二十八元、六千二百三十元、七千三
    百四十三元之相當於租金之損害賠償（計算式詳如附表二）。
七、綜上所述，原告請求被告丙○○將座落系爭土地上之前揭二之一號如測量成果圖
    所示Ａ及Ｂ部分，面積各為十平方公尺及七平方公尺之建物拆除並將其無權占用
    之上開土地返還原告，並給付原告三十二萬二千七百六十三元及自九十一年一月
    一日起至清償日止按年息百分之五計算之利息，及自九十一年一月一日起至拆除
    上開建物將無權占用之土地返還原告之日止，按月給付原告三千七百八十三元；
    被告甲○○自座落系爭土地上之前揭二之二號如測量成果圖所示Ｃ及Ｄ部分面積
    各為十三平方公尺及四十六平方公尺之建物遷出，被告乙○○並將上開建物拆除
    ，且將其無權占用之上開土地返還原告，被告乙○○給付原告一百十二萬零一百
    八十九元及自九十一年一月一日起至清償日止按年息百分之五計算之利息，及自
    九十一年一月一日起至拆除上開建物將無權占用之土地返還原告之日止，按月賠
    償原告一萬三千一百二十八元；被告庚○○將座落系爭土地上之前揭二之三號如
    測量成果圖所示Ｅ及Ｆ部分，面積各為三平方公尺及二十五平方公尺之建物拆除
    並將其無權占用之上開土地返還原告，並應給付原告五十三萬一千六百十五元及
    自九十一年一月一日起至清償日止按年息百分之五計算之利息，及自九十一年一
    月一日起至拆除上開建物將無權占用之土地返還原告之日止，按月給付原告六千
    二百三十元；被告己○○自座落系爭土地之前揭二之四號如測量成果圖所示Ｇ及
    Ｈ部分面積各為一平方公尺及三十二平方公尺之建物遷出，被告戊○○並應將上
    開建物拆除且將其無權占用之上開土地返還原告，被告戊○○給付原告六十二萬
    六千五百四十六元及自九十一年一月一日起至清償日止按年息百分之五計算之利
    息，及自九十一年一月一日起至拆除上開建物將無權占用之土地返還原告之日止
    ，按月給付原告七千三百四十三元，為有理由，應予准許，逾此數額所為之請求
    為無理由，應予駁回。
八、原告及被告丙○○、甲○○、庚○○、己○○均陳明願供擔保聲請宣告假執行及
    免為假執行，就原告勝訴部分，經核並無不合，爰分別酌定相當之擔保金額准許
    之。至原告敗訴部分，其假執行之聲請已失所附麗，應併予駁回。
貳、反訴部分
一、按被告於言詞辯論終結前，得在本訴繫屬之法院對於原告提起反訴，民事訴訟法
    第二百五十九條有明文之規定，本件反訴被告雖抗辯反訴原告係意圖延滯訴訟而
    提起反訴，惟查反訴原告所提之證據資料於九十年十一月十九日即已提出，其所
    提之反訴並無延滯訴訟之虞，故本件反訴原告提起之反訴於法尚無不合，先予敘
    明。
二、按以所有之意思，二十年間和平繼續占有他人未登記之不動產者，得請求登記為
    所有人，此規定於所有權以外財產權之取得準用之，民法第七百六十九條、第七
    百七十二條有明文之規定，本件反訴原告主張其於六十六年八月向訴外人周用怡
    購買台北市○○路十八巷七弄二之四號房屋，其自始以行使地上權之意思，和平
    、公然、善意、無過失且繼續占有該房屋座落之土地，達二十年以上等情，業據
    其提讓與證影本一份為證，並為反訴被告所不爭執，堪認反訴原告主張之事實為
    真實，揆諸前揭規定，反訴原告主張反訴被告應容忍反訴原告就其占有系爭土地
    部分，向台北市建成地政事務所申請為地上權人，洵屬有據。
三、從而，反訴原告請求反訴被告應容忍其就座落台北市○○區○○段一小段第三九
    七之一及三九七地號如測量成果圖所示Ｇ及Ｈ部分面積各為一平方公尺及三十二
    平方公尺之土地，向台北市建成地政事務所申請登記地上權人，為有理由，應予
    准許。
參、因本案事證已臻明確，兩造其餘主張陳述及所提之證據，均毋庸再予審酌，附此
    敘明。
肆、結論：本訴原告之訴為一部有理由，一部無理由，反訴原告之訴為有理由，依民
    事訴訟法第三百八十五條第一項前段、第七十八條、第七十九條後段、第三百九
    十條第二項、第三百九十二條判決如主文。
中　　　華　　　民　　　國　　九十一　　年　　　十　　　月　　二十三　　日
                                            民事第六庭法      官　郭美杏
右為正本係照原本作成
如對本判決上訴，須於判決送達後廿日內向本院提出上訴狀
中　　　華　　　民　　　國　　九十一　　年　　　十　　　月　　二十二　　日
~B法院書記官　陳如庭
附表一
 １．被告丙○○部分：
（１）八十三年六月一日至六月三十日：17×45900×5%÷12=3251
（２）八十三年七月一日至八十六年六月三十日：17×47400元×5％×3=120870
（３）八十六年七月一日至八十九年六月三十日：17×51200×5％×3=13560
（４）八十九年七月一日至九十年十二月三十一日：17×53400元×5％÷12×18=
      68085
（５）總計：3251＋120870＋130560＋68085=000000
  0．被告乙○○部分：
（１）八十三年六月一日至六月三十日：59×45900×5%÷12=11284
（２）八十三年七月一日至八十六年六月三十日：59×47400元×5％×3=419490
（３）八十六年七月一日至八十九年六月三十日：59×51200×5％×3=453120
（４）八十九年七月一日至九十年十二月三十一日：59×53400元×5％÷12×18=
      236295
（５）總計：11284＋419490＋453120＋236295=0000000
  0．被告庚○○部分：
（１）八十三年六月一日至六月三十日：28×45900×5%÷12=5355
（２）八十三年七月一日至八十六年六月三十日：28×47400元×5％×3=199080
（３）八十六年七月一日至八十九年六月三十日：28×51200×5％×3=215040
（４）八十九年七月一日至九十年十二月三十一日：28×53400元×5％÷12×18=
      112140
（５）總計：5355＋199080＋215040＋112140=000000
  0．被告戊○○部分：
（１）八十三年六月一日至六月三十日：33×45900×5%÷12=6311
（２）八十三年七月一日至八十六年六月三十日：33×47400元×5％×3=234630
（３）八十六年七月一日至八十九年六月三十日：33×51200×5％×3=253440
（４）八十九年七月一日至九十年十二月三十一日：33×53400元×5％÷12×18=
      132165
（５）總計：6311＋234630＋253440＋132165=626546
附表二
１．丙○○部分：17×53400×5％÷12=3783
２．乙○○部分：59×53400×5％÷12=13128
３．庚○○部分：28×53400×5％÷12=6230
４．戊○○部分：33×53400×5％÷12=7343
